臺灣士林地方法院刑事判決　　　　　　　　　　　　　　九十年度易字第八三三號
　　公　訴　人　臺灣士林地方法院檢察署檢察官
　　被　　　告　丁○○
　　選任辯護人　徐南城
　　被　　　告　丙○○
右列被告因違反商標法等案件，經檢察官提起公訴（九十年度偵字第六○四六號、八
五九四號）及移送併案審理（九十一年度偵字第四七八七號），本院判決如左：
    主  文
丁○○連續行使偽造私文書，足以生損害於他人，處有期徒刑壹年貳月；扣案如附表
所示仿冒商標圖樣之手錶貳拾只（含吊牌拾參張、使用說明書拾張）、錶帶參條及後
錶殼柒拾個均沒收。
丙○○無罪。
    事  實
一、丁○○曾因違反商標法案件，經本院八十六年易字第一七五一號判處有期徒刑五
    月，緩刑三年確定。其後仍不知悔改，於實際負責台北市○○路五十四巷二十六
    號誠真興業有限公司（名義負責人為其妻黃麗真）鐘錶買賣業務期間，明知籌設
    之美商唐時國際有限公司（下稱唐時公司）並未辦理設立登記，竟自八十八年十
    二月間起，以唐時公司名義對外僱用不知情之員工丙○○經營鐘錶買賣業務。又
    其明知如附表所示之商標圖案，係日商精工股份有限公司（下稱精工公司）向我
    國經濟部智慧財產局申請註冊，取得於商標專用期間內及如附表所示之延展專用
    期間內，使用於如附表所示之鐘錶及其組件等經核准使用之商品上。其又基於販
    賣牟利之概括犯意，於不詳時間向香港一位姓名年籍不詳綽號歐陽的成年男子，
    販入至少四十個以上不詳數量之意圖欺騙他人而於同一商品使用相同於精工公司
    如附表所示商標圖樣並附有吊牌及載有告訴人公司─株式會社出品之使用
    說明書之ＬＵＫＩＡ手錶；另又於不詳時間，向萬華地區某不詳商號及地址之材
    料行購入仿冒女用錶帶並向不詳姓名之人購入仿冒之後錶殼一批。嗣於八十九年
    九月初，連續向設於台北市○○區○○路二十四號快買計時行負責人甲○○佯稱
    所銷售之前述附使用說明書之精工牌ＬＵＫＩＡ手錶均為平行輸入之水貨，保證
    非仿冒品，價格低於代理商約新台幣八百元，致甲○○因與其交易多年，一時不
    察而陷於錯誤，陸續以每只五千五百元購入六只，並以現金支付貨款。嗣又於同
    年十月十四日，交由不知情丙○○向設於台北市○○區○○路十一號海友鐘錶名
    品屋之負責人乙○○，同樣佯稱所銷售之前述附使用說明書之精工牌ＬＵＫＩＡ
    手錶，均為平行輸入之水貨，保證非仿冒品，價格低於代理商約新台幣八百元，
    致乙○○陷於錯誤，而向丙○○購入總價十六萬五千元之前述仿錶三十只，並交
    付同額支票乙紙由丙○○收受，其後即轉交丁○○提示兌現，均足以生損害於精
    工公司及他人。嗣經精工公司人員先後在快買計時行及海友鐘錶名店屋購買一只
    後送鑑定後發覺，並由甲○○及乙○○購入之前述仿錶一只及十二只（含吊牌十
    三張、使用說明書十張），均交付精工公司後，會同報警偵辦並交付前開仿錶，
    嗣並於九十年五月十五日下午五時三十分，在台北市○○路五十四巷二十六號依
    法執行搜索，當場查獲仿冒精工公司之手錶七只、女用錶帶三條及後錶殼七十個
    。
二、案經甲○○、乙○○、精工公司訴由臺北市政府警察局移送臺灣士林地方法院檢
    察署檢察官偵查起訴及移送併案審理。
    理  由
甲、被告丁○○部分：
一、訊據被告丁○○雖然坦承販賣精工公司之前述ＬＵＫＩＡ手錶六只給甲○○，但
    否認有使用唐時公司名稱僱用共同被告丙○○及對外經營鐘錶業務及販賣仿錶，
    並辯稱是以誠真公司名義僱用丙○○，丙○○所使用的名片不是他給的，扣案唐
    時公司便箋是籌備時印的不用可惜，丙○○販賣給乙○○之三十只ＬＵＫＩＡ手
    錶不是他所提供，前述其所販賣給甲○○之手錶是向香港歐陽買的水貨，而扣案
    手錶七只中有五只是客人送修，三只女用錶帶是向萬華不知名材料行購入及後錶
    殼是客人送修留下，不知道是仿品等語。惟查：
  (一)被告使用唐時公司名稱僱用丙○○並對外營業乙節，有被告丙○○之供述及名片
    並出貨單附卷可參，又證人甲○○於偵查中證稱其親自向丁○○購錶，陳某公司
    為唐時，名片印唐時，以前外務在跑均用唐時，購錶有出貨單。另證人乙○○於
    偵查中證稱是向唐時進貨，並提出丙○○所使用之唐時公司名片。參以名片上所
    載唐時公司地址及電話即被告住所及使用電話，業據被告供承在卷。足證被告使
    用唐時公司名稱對外營業。又唐時公司並無設立登記乙節，有台北市政府九十年
    十一月二十一日函附卷可稽。至被告辯稱其販售鐘錶所開發票都用誠真興業有限
    公司，惟按唐時公司既未依法登記設立，當然無法申請發票可用。綜上所述，被
    告所辯未使用唐時公司名義經營業務乙節，不足採信。
  (二)被告販售給甲○○及乙○○之三十六只ＬＵＫＩＡ手錶及扣案七只手錶、三只女
    用錶帶並七十只後錶殼及所附載有─株式會社之使用說明書均為仿品乙節
    ，業經告訴人甲○○、乙○○及精工公司告訴代理人指訴甚詳，並有真品與仿品
    比較表、鑑定報告及商標專用權證明文件影本附卷並二十只手錶、三只女用錶帶
    及七十只後錶殼扣案可證。另被告所賣仿錶所附使用說明書上所載之─株
    式會社字樣屬告訴人精工公司表示出品用意之證明，自屬刑法第二百二十條之準
    私文書。
  (三)告訴人乙○○向丙○○購買之三十只ＬＵＫＩＡ手錶及其他錶類，所支付之貨款
    支票共四紙，均由被告丁○○之帳戶提示兌現乙節，被告丁○○已坦白承認，雖
    其辯稱是丙○○欠款三十三萬八千二百七十三元，前開四紙支票是債還部分欠款
    ，尚欠十四萬七千四百八十元，並提出丙○○所寫的切結書為證。惟查關於此點
    ，不只共同被告丙○○否認其並未積欠被吉丁○○三十餘萬元，上開乙○○所支
    付之支票是貨款，由其收受後即交給老闆丁○○；而且，依卷附丁○○所提出之
    切結書以觀，其上所載是丙○○是挪用公款十四萬七千四百八十元，並無欠款三
    十三萬八千二百七十三元之記載，而被告丁○○也沒有提出丙○○積欠三十餘萬
    款項之證明。
  (四)扣案手錶七只均有ＳＥＩＫＯ字樣，其中六只有吊牌，並無磨損痕跡，顯非送修
    物品；扣案錶帶三條，上有ＳＥＩＫＯ字樣，並包附塑膠紙；扣案後錶殼七十個
    ，大部分套有塑膠袋裝，表面光滑無磨損痕跡，而且型號都同為７Ｓ２６─３０
    ４０，與扣案仿冒手錶之一型號相同，此有檢察官勘驗筆錄在卷足參。又被告販
    賣給甲○○及乙○○之前述手錶，被告雖辯稱是向香港綽號歐陽之男子購買之水
    貨並提出名片乙張，但被告並無法提出證人歐陽之真正姓名及年籍住所等資料以
    供傳喚查證；又扣押之手錶、女用錶帶及後錶殼，共達八十只，但被告都無法提
    供任何一位客戶之資料以供查證，而且，告訴人代理人亦於本院調查時陳稱精工
    公司並無單獨販售後錶殼。又證人乙○○於得知被告所賣是仿冒品之後而未提出
    告訴之前，曾打電話給丙○○，向丙○○詢問仿錶來源，丙○○卻回答不能告知
    ，另乙○○又向丙○○提出是否願意出具保證書保證是真品，而丙○○也不願意
    ，此有錄音譯文附卷可參，亦為被告丙○○於偵查及本院調查所承認，並供稱是
    被告丁○○告訴他這樣回答的。是被告丁○○所辯不知是仿品或客人送修留下等
    情，均顯不足採。
二、核被告丁○○以唐時公司名義經營鐘錶業務，係犯公司法第十九條第一項、第二
    項之罪；又其販賣仿冒使用ＳＥＩＫＯ、ＬＫ、ＬＵＫＩＡ商標於錶面、吊牌之
    行為，係犯商標法第六十三條之明知仿冒商標商品而販賣罪；又被告所販賣之手
    錶所附之使用說明書上有附加告訴人公司名稱─株式會社出品之字樣內容
    ，係犯刑法第二百十六條、第二百二十條及第二百十條之行使偽造準私文書罪；
    又被告明知所賣之前開三十六只手錶是仿冒品卻向告訴人甲○○及乙○○佯稱是
    真品，係犯刑法第三百三十九條第一項之詐欺取財罪（起訴書誤載為詐欺得利罪
    ，業經公訴人於審理時更正）。被告先後多次販賣仿冒他人著名商標商品及行使
    偽造之使用說明書並詐欺取財之行為，均時間緊接，觸犯構成要件相同之罪名，
    顯均係基於概括之犯意反覆為之，應依連續犯之規定論以一罪，並加重其刑。另
    被告所犯商標法及行使偽造準私文書罪間，係一行為觸犯數罪名，應依刑法第五
    十五條想像競合犯之規定，論以較重之行使偽造準文書罪。又前開四罪間，有方
    法結果之牽連關係，應依刑法第五十五條之規定，從一重之行使偽造準文書罪處
    斷。爰審酌被告曾有違反商標法之犯行、犯罪之動機、目的、手段及其品性、生
    活狀況、智識程度、犯罪所生之損害，及犯罪後態度等一切情狀，量處如主文所
    示之刑。又在被告丁○○營業所兼住家扣案仿冒商標圖樣之手錶七只、錶帶三條
    及後錶殼七十個，並甲○○、乙○○販賣所剩之十三只手錶（含吊牌十三張及使
    用說明書十張），均應依商標法第六十四條之規定宣告沒收。
    至於被告丁○○違反公司法及行使偽造文書部分，起訴書雖未提及，但業經檢察
    官併案審理及經公訴人追加起訴，而且本院認有牽連或想像競合之關係，為起訴
    效力所及，應併予審理。又起訴事實就販賣甲○○六只手錶部分，雖僅論及一只
    是仿錶，惟查告訴人證稱是一次購買六只，式樣、價均相同，而被告丁○○也供
    稱來源相同，則應均屬仿錶無疑，應為起訴效力所及，本院自應一併審究，併此
    敘明。
乙、被告丙○○部分：
一、公訴意旨略以：被告丙○○是唐時公司負責銷售鐘錶之業務員，與被告丁○○基
    於共同之概括犯意聯絡，於民國八十九年十月十四日，由被告丙○○持被告丁○○交付之前開仿冒精工公司商標圖樣之ＬＵＫＩＡ系列手錶三十只，前往設於台
    北市○○區○○路十一號海友鐘錶名品屋之負責人乙○○，佯稱所銷售之前述精
    工牌ＬＵＫＩＡ手錶均為平行輸入之水貨，保證非仿冒品，價格低於代理商約新
    台幣八百元，致乙○○陷於錯誤，而向丙○○購入每只五千五百元總價十六萬五
    千元之前述仿錶三十只，並交付同額支票乙紙，丙○○收受後即轉交丁○○提示
    兌現。因認被告涉有共同違反商標第六十三條及刑法第三百三十九條之罪嫌。
二、公訴意旨認被告丙○○涉有前述罪嫌，無非以證人即告訴人乙○○於警訊、偵查
    及本院調查時證稱她所販賣之前開仿錶是向丙○○購買及被告丙○○於查獲前一
    再保證手錶是真品平行輸入之水貨，拒不透露來源等語，及被告丙○○自承賣給
    乙○○的三十只手錶為被告丁○○所提供，收回之貨款支票也交給丁○○。並有
    查扣之仿錶及名片、送貨單為其論據。訊之被告丙○○固不否認係受僱於唐時公
    司，惟辯稱：我是業務員，老闆叫我拿手錶去賣，我就去賣，我不曉得手錶有問
    題，而且精工錶部分老闆說是水貨，並不知道來源，賣給海友的三十只都有吊牌
    及使用說明書，海友鐘錶的老闆有問我手錶是不是真品，我有問丁○○，陳說手
    錶是真的，我才跟乙○○講錶是真的，我賣的錶除了跟丁○○拿的外，沒有跟其
    他人進，我賣公司代理的品牌月初領底薪二萬元，二十五日再按業績領獎金，精
    工錶部分是賣了之後錢收回公司，公司馬上算給我，每賣一只公司會給我三百五
    十元，要跟客戶講是自己私底下賣的，跟公司無關，我們老闆有交待不可以說錶
    是他進的，事後乙○○要我寫保證書，因為我有跟老闆講，老闆叫我不要簽保證
    書。經查被告丙○○係被告丁○○僱用之推銷鐘錶之業務員，給他訂貨的本子，
    上面印有美商唐時國際有限公司，業據被告丁○○供述在卷。是被告丙○○僅係
    受僱於唐時公司擔任業務員。再查證人即甲○○於本院調查時證稱我之前的五支
    賣掉，最後一支是精工公司的人買走了，他們鑑定後是假的，告訴我，我才知道
    是假的，我也覺得很納悶，因為錶從外觀無法分辨。又證人乙○○於本院調查時
    證稱她賣ＬＵＫＩＡ系列手錶已經十多年，但仍然無法察覺被告所賣的手錶是仿
    品；而被告丁○○亦供稱丙○○只擔任業務員一年左右，足證被告丙○○根本無
    從得悉所賣的手錶是仿冒品，至其使用唐時公司名片或送貨單或佣金，並無超越
    其業務員之通常業務範圍，是被告丙○○辯稱不知所賣是仿錶乙節，應可採信，
    公訴人認被告丙○○與被告丁○○基於共同之犯意聯絡，違反商標法第六十三條
    及刑法第三百三十九條第一項，尚非有理。此外復查無其他積極證據堪認被告丙○○有與被告丁○○共同違反商標法第六十三條及刑法第三百三十九條第一項之
    犯意聯絡與行為，自應為無罪之諭知。且本院認為應諭知無罪之案件，被告丙○○經合法傳喚無正當理由不到庭，得不待其陳述逕行判決，併此敘明。
丙、據上論斷，應依刑事訴訟法第第二百九十九條第一項前段、第三百零一條第一項
    第三百零六條，公司法第十九條第一項、第二項，商標法第六十三條、第六十四
    條，刑法第十一條、第五十六條、第二百十六條、第二百十條、第二百二十條、
    第三百三十九條第一項、第五十五條，罰金罰鍰提高標準條例第一條前段，判決
    如主文。
本案經檢察官陳文哲到庭執行職務。
中       華       民        國      九十一      年    七    月  十二   日
                                        臺灣士林地方法院刑事第二庭
                                            法  官  李  建  忠
右正本證明與原本無異。
如不服本判決，應於判決送達後十日內，向本院提出上訴狀。
                                            書記官  曾  韻  蒔
中       華       民        國      九十一      年    七    月  二十二 日
附錄本案論罪科刑法條全文
公司法第十九條第一項、第二項
未經設之登記，不得以公司名義經營業務或為其他法律行為。
違反前項規定者，行為人各處有期徒刑一年以下有期徒刑、拘役或科或併科五萬元
以下罰金，並自負其責；行為人有二人以上者，連帶負責，並由主管機關禁止其使
用公司名稱。
商標法第六十三條：
明知為前條商品而販賣、意圖販賣而陳列、輸出或輸入者，處一年以下有期徒刑、拘
役或科或併科新臺幣五萬元以下罰金。
商標法第六十四條：
犯前二條之罪所製造、販賣、陳列、輸出或輸入之商品不問屬於犯人與否，沒收之。
刑法第二百十六條
行使第二百十條至第二百十五條之文書者，依偽造、變造文書或登載不實事項或使登
載不實事項之規定處斷。
刑法第二百十條
偽造、變造私文書，足以生損害於公眾或他人者，處五年以下有期徒刑。
刑法第二百二十條
在紙上或物品上之文字、符號、圖畫、照像，依習慣或特約，足以為表示其用意之證
明者，關於本章及本章以外各罪，以文書論。
錄音、錄影或電磁紀錄，藉機器或電腦之處理所顯示之聲音、影像或符號，足以為表
示其用意之證明者，亦同。
稱電磁紀錄，指以電子、磁性或其他無法以人之知覺直接認識之方式所製成之紀錄，
而供電腦處理之用者。
刑法第三百三十九條第一項：
意圖為自己或第三人不法之所有，以詐術使人將本人或第三人之物交付者，處五年以
下有期徒刑、拘役或科或併科一千元以下罰金。
